【裁判字號】    95,上訴,1449
【裁判日期】    951212
【裁判案由】    業務過失致死等
【裁判全文】
臺灣高等法院臺中分院刑事判決        95年度上訴字第1449號
上  訴  人  臺灣彰化地方法院檢察署檢察官
上  訴  人
即  被  告  億達水電企業有限公司
代  表  人  戊○○○
上  訴  人
即  被  告  丁○○
上列二人共同
選任辯護人  張富慶律師
上列上訴人因業務過失致死等案件，不服臺灣彰化地方法院94年
度訴字第2219號中華民國95年 5月12日第一審判決（起訴案號：
臺灣彰化地方法院檢察署94年度偵字第8354、8918號，移送併辦
案號：94年度偵字第8917號），提起上訴，本院判決如下：
    主  文
上訴駁回。
丁○○緩刑貳年。
    事實及理由
一、本案經本院審理結果，認除補充後述部分外，其餘第一審判
    決認事用法及量刑均無不當，應予維持，並引用第一審判決
    書記載之事實、證據及理由（如附件）。
二、被告等之上訴，其辯解均與其在原審之辯解相同，另請求傳
    喚證人甲○○到庭作證，依證人甲○○在本院結證所述，雖
    稱當日係從事水銀燈接線工作，但仍證稱當日被害人張登豐
    確係與其一起受僱於被告億達水電企業有限公司，在該處工
    作，被告等辯稱被害人之死亡與其無關等語，即無可採，又
    關於行政院勞工委員會中區勞動檢查所檢查報告之經過及檢
    查之結果，亦經證人即檢查人丙○○於本院結證明確，本件
    事證明確，被告等犯行均堪認定。
三、比較新舊法部分：
（一）查本件被告等所犯勞動安全衛生法第三十一條第一、二項
      、刑法第二百七十六條第二項之規定，法定刑中得科或併
      科罰金刑，而被告行為後，九十四年二月二日修正公布之
      刑法業於九十五年七月一日施行，其中刑法第三十三條第
      五款關於主刑罰金已修正為：「罰金：新台幣一千元以上
      ，以百元計算。」與修正前之規定：「罰金：（銀元）一
      元以上。」之規定相較，修正後關於罰金刑之法定範圍顯
      已提高，應以行為時之規定有利於被告，應依修正後刑法
      第二條第一項前段之規定，適用行為時之法律，即本件應
      依新修正刑法第二條第一項前段，適用行為時之修正前刑
      法第三十三條第五款有關於罰金之規定。
（二）被告等行為後，刑法第四十一條第一項前段已修正為：「
      犯最重本刑為五年以下有期徒刑以下之刑之罪，而受六個
      月以下有期徒刑或拘役之宣告者，得以新臺幣一千元、二
      千元或三千元折算一日，易科罰金。」與修正前之規定：
      「犯最重本刑為五年以下有期徒刑以下之刑之罪，而受六
      個月以下有期徒刑或拘役之宣告，因身體、教育、職業、
      家庭之關係或其他正當事由，執行顯有困難者，得以（銀
      元）一元以上三元以下折算一日，易科罰金。」又被告等
      行為時之易科罰金折算標準，修正前罰金罰鍰提高標準條
      例第二條（現已刪除）規定，就其原定數額提高為一百倍
      折算一日，則本件被告行為時之易科罰金折算標準，應以
      銀元三百元折算一日，經折算為新臺幣後，應以新臺幣九
      百元折算為一日。經比較修正前後之易科罰金折算標準，
      以修正前之規定，較有利於被告，則應依刑法第二條第一
      項前段，適用修正前刑法第四十一條第一項前段、及刪除
      前罰金罰鍰提高標準條例第二條規定，定其折算標準。
（三）被告行為後，刑法第五十五條關於想像競合之規定已修正
      為：「一行為而觸犯數罪名者，從一重處斷。但不得科以
      較輕罪名所定最輕本刑以下之刑。」，而修正前係規定：
      「一行為而觸犯數罪名者，從一重處斷。」，修正後關於
      加但書之限制，為法理之明文化，非屬法律變更（最高法
      院九十五年第八次刑事庭會議決議參照）。應依修正後刑
      法第二條第一項前段之規定，適用行為時之法律，即應適
      用行為時之修正前刑法第五十五條有關於想像競合之規定
      。
（四）被告行為時雖在新刑法實施前，但新法施行後，緩刑之宣
      告，應適用新法第七十四條之規定（最高法院九十五年第
      八次刑事庭決議參照）。
四、以往實務見解，認原判決未及比較適用新舊法時，上訴後，
    雖比較結果以舊法有利於行為人，而原判決別無其他撤銷事
    由，仍應由本院以此為由撤銷改判。惟修正後之規定係以適
    用行為時法為原則，因此原判決雖未及比較適用，然上訴本
    院後，經比較新舊法，行為後之法律並非較有利於行為人，
    仍應適用行為時法，則原判決適用行為時法即無不當，自不
    構成撤銷之事由。經核原審認事用法均無不合，其量刑亦屬
    妥適，檢察官以原審量刑過輕為由上訴，及被告等以否認犯
    行上訴，均為無理由，應予駁回。
五、被告丁○○前未曾受有期徒刑以上刑之宣告之事實，有刑案
    資料查註紀錄表及臺灣高等法院被告前案紀錄表各一紙附卷
    可憑，其因一時疏失而罹法典，事後已與被害人家屬達成民
    事上和解，有和解書在卷可按，經此刑之宣告後當知警惕而
    無再犯之虞，本院認所宣告之刑，以暫不執行為適當，爰併
    諭知緩刑二年，以啟自新。
據上論斷，應依刑事訴訟法第三百六十八條、第三百七十三條，
修正前刑法第三十三條第五款、第七十四條第一款，判決如主文
。
本案經檢察官乙○○到庭執行職務。
中    華    民    國    95    年    12   月  12       日
            刑事第九庭  審判長法  官  陳  筱  珮
                              法  官  趙  春  碧
                              法  官  余  仕  明
上列正本證明與原本無異。
如不服本判決應於收受送達後十日內向本院提出上訴書狀，其未
敘述上訴之理由者並得於提起上訴後十日內向本院補提理由書（
均須按他造當事人之人數附繕本）。
                              書記官  林  玉  惠
中    華    民    國    95    年    12    月  14      日
                                                      Ａ


司法院資訊處製作；財團法人民間司法改革基金會備份。
